臺灣高等法院民事裁定
109年度抗字第1192號
抗  告  人  陳林錫琴
            陳林玉梅
            陳志慶  
兼共    同
送達代收人  陳振炎  

相  對  人  趙良治  
上列當事人間補繳裁判費事件，抗告人對於中華民國109年6月23
日臺灣宜蘭地方法院109年度補字第158號所為裁定，關於核定訴
訟標的價額部分，提起抗告，本院裁定如下： 
    主  文
抗告駁回。
抗告費用由抗告人負擔。
    理  由
一、抗告意旨略以：伊等起訴主張之原因事實，係屬因租賃權涉
    訟之事件，應依民事訴訟法第77條之9規定，即以二期租金
    總額138,592元，核定訴訟標的價額，原裁定核定訴訟標的
    價額顯有違誤，爰提起抗告，並聲明廢棄原裁定等語。
二、按訴訟標的之價額，由法院核定；核定訴訟標的之價額以起
    訴時之交易價額為準，無交易價額者以原告就訴訟標的所有
    之利益為準；以一訴主張數項標的者，其價額合併計算之。
    以一訴附帶請求其孳息、損害賠償、違約金或費用者，不併
    算其價額；因租賃權涉訟，其租賃定有期間者，以權利存續
    期間之租金總額為準；其租金總額超過租賃物之價額者，以
    租賃物之價額為準；未定期間者，動產以二個月租金之總額
    為準，不動產以二期租金之總額為準。民事訴訟法第77條之
    1第1項、第2項、第77條之2第1項本文、第2項、第77條之9
    定有明文。又所謂因租賃權涉訟，係指以租賃權為訴訟標的
    之訴訟而言，其以租賃關係已經終止為原因，請求返還租賃
    物之訴，係以租賃物返還請求權為訴訟標的，非以租賃權為
    訴訟標的，其訴訟標的之價額，應以起訴時之租賃物之交易
    價額為準；出租人對於承租人之租賃物返還請求權，係以該
    物永久的占有之回復為標的，以此項請求權為訴訟標的時，
    其價額應以該物之價額為準（最高法院29年上字第935號、 
    73年台抗字第297號、107年度台抗字第117號裁判意旨參照
    ）。另以租賃物之返還為訴訟標的，並附帶請求租金及相當
    於租金之損害，其附帶主張部分不併算訴訟標的價額（最高
    法院91年台上字第259號、99年度台簡抗字第19號裁定意旨
    參照）。
三、經查，抗告人在原審起訴主張，伊等分別為宜蘭縣五結鄉季
    新段386、387、388、389、390、391、392、393、394地號
    土地（下稱系爭土地）之所有權人，相對人分別與伊等簽立
    土地租賃契約書（下稱系爭租約），承租系爭土地進行養殖
    ，惟107年12月31日租賃期滿後，經伊等催告返還土地，相
    對人仍繼續占有使用系爭土地，是以本件起訴書繕本送達相
    對人為終止不定期租賃契約之意思表示，並依民法第450條
    第2項、第451條、第455條前段、第179條規定及系爭租約，
    請求相對人返還系爭土地、並給付自108年1月1日起至本件
    起訴狀繕本送達日止之租金及自本件起訴狀繕本送達日翌日
    起至相對人返還系爭土地日止之相當於租金之不當得利等語
    ，可見抗告人係基於終止租約後之租賃物返還請求為訴訟標
    的，而非以租賃權為訴訟標的，非屬因租賃權而涉訟，揆諸
    首開說明，訴訟標的價額自應以起訴時系爭土地之交易價額
    為準，抗告人附帶請求租金及相當於租金之損害，則不併算
    訴訟標的價額，是本件訴訟標的價額為新臺幣（下同）33,0
    27,358元（系爭土地總面積17,382.82平方公尺×系爭土地於
    109年1月間公告現值每平方公尺1,900元＝33,027,358元），
    此有土地所有權狀、第一類謄本及公告土地現值及公告地價
    查詢等件影本在卷可稽（見原審卷第13至26頁、第39頁）。
    原法院核定本件訴訟標的價額為33,027,358元，經核並無違
    誤，抗告人主張應依民事訴訟法第77條之9規定，以二期租
    金之總額總額138,592元計算，據此指摘原裁定關於核定訴
    訟費用價額部分不當，求予廢棄，為無理由，應予駁回。
四、據上論結，本件抗告為無理由，裁定如主文。
中　　華　　民　　國　　109 　年　　9 　　月　　28　　日
                    民事第二十一庭
                        審判長法  官  翁昭蓉
                              法  官  呂淑玲
                              法  官  羅惠雯
正本係照原本作成。
本裁定除以適用法規顯有錯誤為理由外，不得再抗告。如提起再
抗告，應於收受送達後10日內委任律師為代理人向本院提出再抗
告狀。並繳納再抗告費新臺幣１千元。
中　　華　　民　　國　　109 　年　　9 　　月　　28　　日
  　　　　　　　　　　　　　　書記官  洪秋帆